臺灣彰化地方法院刑事判決　　　　　　　 96年度易字第198號
公　訴　人　臺灣彰化地方法院檢察署檢察官
被　　　告　乙○○
 　　　　　　　　　 國民
 　　　　　 甲○○
 　　　　　　　　　 國民
上列被告等因竊盜案件，經檢察官提起公訴（95年度偵字第50
75號、95年度偵緝字第675號），本院判決如下：
    主  文
乙○○結夥三人以上，攜帶兇器竊盜，累犯，處有期徒刑拾月。
甲○○結夥三人以上，攜帶兇器竊盜，處有期徒刑拾月。
    事  實
一、乙○○前因竊盜案件，經臺灣雲林地方法院以91年度易字第
    74號判處有期徒刑10月，嗣經臺灣高等法院臺南分院以91年
    度上易字第912號判決駁回上訴確定，於民國（下同）93年
    12月10日縮刑期滿執行完畢。詎猶不知悔改，夥同甲○○與
    某不詳姓名、年籍之成年男子，三人共同基於意圖為自己不
    法所有之犯意聯絡，於95年5月30日下午1時許，由乙○○駕
    駛車牌號碼X7-7250號自用小客車，搭載甲○○與該名成年
    男子，並攜帶客觀上足供作兇器使用之鉗子1支（未扣案）
    ，一起前往彰化縣彰化市○○路○段846號已歇業之「紐約婚
    紗館」，推由甲○○在旁把風接應，另由乙○○與該名成年
    男子下手剪斷莊金水所有之電纜線（重約165公斤，價值約
    新臺幣3萬元），得手後由三人共同搬至「紐約婚紗館」1樓
    之吧檯旁，準備載往資源回收場變賣。嗣於95年5月30日下
    午6時10分許，甲○○為員警當場查獲，並循線查獲上情。
二、案經彰化縣警察局彰化分局報請臺灣彰化地方法院檢察署檢
    察官偵查起訴。
    理  由
一、程序部分：
    本案全部卷證所涵括之供述證據及非供述證據，公訴人、被
    告均同意以下全部證據之證據能力，亦未於言詞辯論終結前
    聲明異議，本院審酌該等供述證據及非供述證據作成時之情
    況，並無不適當之情事，應均具有證據能力，合先敘明。
二、認定本件犯罪事實所依憑之證據及理由：
  (一)被告乙○○部分：
      上開事實業據證人洪全利分別於警詢及檢察官偵訊時證述
      明確（以上參見彰化地檢署95年度偵字第5075號卷第30、
      31頁及第50、51頁），並有查獲照片6張在卷可證（以上
      參見同上偵查卷128頁至第131頁），且被告乙○○亦對上
      開事實於本院96年4月18日審理時供承不諱（以上參見本
      院96年4月18日審判筆錄），是依上開證人洪全利之證述
      及現場查獲照片6張等補強證據已足資擔保被告乙○○於
      本院審理中所為之上開任意性自白具有相當程度之真實性
      ，而得確信被告乙○○前述自白之犯罪事實確屬真實，從
      而依刑事訴訟法第156條第1項及同條第2項規定，自得依
      被告乙○○前述自白及該補強證據認定被告乙○○確有與
      被告甲○○共同為前述竊盜之犯行，本件事證明確，被告
      乙○○之犯行堪以認定。
  (二)被告甲○○部分：
    1.被告甲○○固承認有於本件案發時與被告乙○○一同前往
      彰化縣彰化市○○路○段846號已歇業之「紐約婚紗館」之
      事實，惟否認有何竊盜之犯行，辯稱：我沒有把風，電纜
      線我沒有摸到，而且我也沒有進去婚紗店裡面，我只是在
      外面等而已云云。
    2.經查，被告乙○○於檢察官偵訊時供稱：「問：剪好後是
      將電纜線放置何處？答：由甲○○將剪好的電線搬進紐約
      婚紗裡面，因為當天下大雨。」等語（以上參見彰化地檢
      署95年度偵緝字第675號卷第49頁），俟本院審理時，被
      告乙○○復於本院96年4月18日審理時供稱：「甲○○將
      電纜線搬去婚紗店裡面。那是甲○○說裡面是她朋友的店
      ，她有認識，我們準備去裡面撿東西，甲○○拿剪刀出來
      叫我們去撿電線。電線是我們2個人一起搬去1樓的」等語
      （以上參見本院96年4月18日審判筆錄），據此，被告乙
      ○○於檢察官及本院審理時就被告甲○○參與及如何分工
      等情，供述均屬相符。又證人洪全利於警詢時供稱：「現
      場共有2男1女，該2名男子在電線桿上剪電纜線，其中1名
      男子特徵為頭髮微禿、年約40餘歲、高約170-180公分左
      右，另1名特徵高約160-170公分，頭微禿、年約40餘歲左
      右、另1名女子為警方到達後，手中拿著1包白色半透明塑
      膠袋裝物品，從彰化市○○路○段846號（即紐約婚紗館
      ）旁邊側門走出。」等語，復於偵訊中具結證述：「警察
      來時這兩名男子全部跑開，警察就跑到紐約婚紗後方圍捕
      ，這時有1名女子從紐約婚紗側門邊走出來跑來我店外面
      ，我問她來躲雨，她說是。電纜線在紐約婚紗店查獲的。
      」等語（以上參見彰化地檢署95年度偵字第5075號卷第
      30、31頁及第50、51頁），再徵之被告甲○○於偵查中供
      証：「我到達那邊約1、2個小時，我離開車子後看到他們
      在那邊剪電線，乙○○拿一枝很大的鉗子在剪電線。乙○
      ○從他車上後行李箱拿鉗子出來的，他們進去紐約婚紗沒
      多久，就又跑回來拿的。」（問：妳在現場看守，是否坦
      承？）「我是在現場看守，我坦承。」等語（以上參見彰
      化地檢署95年度偵字第5075號卷第119、120頁），綜上所
      述，被告甲○○確有於95年5月30日在彰化縣彰化市○○
      路○段846號已歇業之「紐約婚紗館」，明知乙○○與該名
      40餘歲成年男子下手剪斷莊金水所有之電纜線，並於被告
      乙○○行竊之際，由其負責在旁把風，並於得手後共同搬
      運之事實已臻明確，況參酌被告甲○○於偵查中亦坦承不
      諱之情，被告甲○○於本院審理時辯解其不知被告乙○○
      偷電線及沒有把風云云，顯係事後卸責之詞，不足採信。
（三）綜上所述，足證被告乙○○與甲○○確實與不詳姓名、年
      籍之成年男子，共同基於為自己不法所有之犯意聯絡，並
      攜帶鉗子1支，竊取莊金水所有，位於彰化縣彰化市○○
      路○段846號已歇業之「紐約婚紗館」電纜線之行為，本件
      事證明確，被告乙○○與甲○○之犯行堪以認定。
三、論罪科刑之法律適用：
  (一)查被告乙○○與甲○○行為後，刑法於94年1月7日修正通
      過，於94年2月2日公布，並於95年7月1日施行。按行為後
      法律有變更者，適用行為時之法律，但行為後之法律有利
      於行為人者，適用最有利於行為人之法律，現行刑法第 2
      條第1 項定有明文。又本次刑法修正之比較新舊法，應就
      罪刑有關之共犯、未遂犯、想像競合犯、牽連犯、連續犯
      、結合犯，以及累犯加重、自首減輕暨其他法定加減原因
      （如身分加減）與加減例等一切情形，綜其全部罪刑之結
      果而為比較（最高法院95年5月23日著有95年度第8次刑庭
      會議決議可資參照。）合先敘明。經查：
    1.刑法第28條共犯之規定，於94年1月7日修正，95年7月1日
      施行前之規定為：「二人以上共同實施犯罪之行為者，皆
      為正犯」，修正施行後之規定則為：「二人以上共同實行
      犯罪之行為者，皆為正犯」，揆諸本條之修正理由係為釐
      清陰謀共同正犯、預備共同正犯、共謀共同正犯是否合乎
      本條規定之正犯要件。而本案被告乙○○與甲○○共同竊
      盜之犯行，既屬實行犯罪行為之正犯，則適用修正施行前
      之刑法第28條規定論擬，並無不利於被告2人。
    2.被告乙○○行為時關於累犯之規定，修正前刑法第47條規
      定「受有期徒刑之執行完畢，或受無期徒或有期徒刑一部
      之執行而赦免後，五年以內再犯有期徒刑以上之罪者，為
      累犯，加重本刑至二分之一。」，而95年7月1日修正施行
      後之刑法第47 條第1項則規定「受徒刑之執行完畢，或一
      部之執行而赦免後，五年以內故意再犯有期徒刑以上之罪
      者，為累犯，加重本刑至二分之一」，新舊法比較之結果
      ，修正前刑法並無不利於被告乙○○，則依95年7月1日施
      行之刑法第2條第1項前段，適用行為時即修正前刑法第47
      條之規定。
    3.綜合上述各條文修正前、後之比較，揆諸前揭最高法院決
      議及修正後刑法第2條第1項前段、後段規定之「從舊、從
      輕」原則，自應適用被告2人行為時之法律，即修正前刑
      法之相關規定予以論處。
  (二)又被告持以行竊之工具鉗子，為金屬製成器物乙節，不僅
      在客觀上已對人之生命、身體、安全構成威脅且具有危險
      性，甚已足以殺傷人之生命、身體，則衡諸最高法院79年
      臺上字第5253號判例所揭示之旨「刑法第三百二十一條第
      一項第三款之攜帶兇器竊盜罪，係以行為人攜帶兇器為其
      加重條件，此所謂兇器，其種類並無限制，凡客觀上足對
      人之生命、身體、安全構成威脅，具有危險性之兇器均屬
      之，．．．」，是本案被告所持以行竊之工具鉗子當屬刑
      法第321條第1項第3款所稱之兇器。核被告2人所為，係犯
      刑法第321條第1項第3款、第4款之結夥三人以上，攜帶兇
      器竊盜罪。其2人與姓名、年籍不詳之成年男子間，有犯
      意聯絡及行為分擔，依修正前刑法第28條之規定，為共同
      正犯。
  (三)查被告乙○○有如事實所載之犯罪科刑執行情形，並有臺
      灣高等法院被告全國前案紀錄表1份在卷可稽，前受有期
      徒刑執行完畢，於5年以內再犯本件有期徒刑以上之罪，
      為累犯，應依修正前刑法第47條之規定加重其刑。
  (四)爰審酌被告2人犯罪之動機、目的、手段，所得財物價值
      約為新臺幣3萬元，及被告乙○○犯罪後坦承犯行、態度
      良好，被告甲○○犯罪後猶飾詞狡辯、仍不知悔悟等一切
      情狀，分別量處如主文所示之刑。
據上論斷，應依刑事訴訟法第299條第1項前段，刑法第2條第1項
前段，修正前刑法第28條、修正前刑法第47條、第321條第1項第
3、4款，判決如主文。
本案經檢察官郭玄義到庭執行職務。
中　　華　　民　　國　　96　　年　　5 　　月　　2 　　日
　　　　　　　刑事第三庭  審判長法  官  林欽章
                                法  官  葉明松
                                法  官  姚銘鴻
以上正本證明與原本無異。
如不服本判決，應於判決送達後10日內，向本院提出上訴狀。(須
附繕本)。
告訴人或被害人對於判決如有不服具備理由請求檢察官上訴者，
其上訴期間之計算係以檢察官收受判決正本之日期為準。
中　　華　　民　　國　　96　　年　　5 　　月　　2 　　日
                                書記官  郭佳雯
中華民國刑法第321條
（加重竊盜罪）
犯竊盜罪而有左列情形之一者，處 6 月以上、 5 年以下有期徒
刑：
一  於夜間侵入住宅或有人居住之建築物、船艦或隱匿其內而犯
    之者。
二  毀越門扇、牆垣或其他安全設備而犯之者。
三  攜帶兇器而犯之者。
四  結夥三人以上而犯之者。
五  乘火災、水災或其他災害之際而犯之者。
六  在車站或埠頭而犯之者。
前項之未遂犯罰之。
